【裁判字號】    91,簡上,36
【裁判日期】    920609
【裁判案由】    給付會款
【裁判全文】
臺灣苗栗地方法院民事判決  九十一年度簡上字第三六號
    上  訴  人  甲○○
    被  上訴人  乙○○
右當事人間請求給付會款事件，本院判決如左：
    主      文
原判決關於命上訴人給付超過新台幣壹拾柒萬陸仟肆佰元及自民國八十九年一月三十
日起至清償日止，按年息百分之五計算之利息部分，及該部分假執行之宣告，暨訴訟
費用之裁判均廢棄。
右開廢棄部分，被上訴人在第一審簡易之訴駁回。
其餘上訴駁回。
第一、二審訴訟費用由上訴人負擔十分之六，餘由被上訴人負擔。
    事      實
甲、上訴人方面：
一、聲明：
（一）原判決廢棄。
（二）駁回被上訴人在第一審之簡易之訴及假執行之聲請。
（三）第一、二審之訴訟費用均由被上訴人負擔。
二、陳述：除與原審判決書所載者相同茲予引用外，補稱：
（一）上訴人就本件合會係第三期得標，非如被上訴人所主張係第二期得標，第二期
      得標者應係被上訴人之妻劉招弟，此一事實攸關上訴人取得合會金總金額之計
      算基礎。被上訴人並未提出證據以證明上訴人係第二期得標，原審亦未自證人
      江長貴之陳述獲得證實，雖證人江翊榛強調上訴人係第二會得標，但其陳述每
      次所收會款差不多都是這個金額約新台幣（下同）四十八萬元，顯與事實不符
      。蓋上訴人係會首，依所提出之互助會簿記載所收金額係六十四萬四千八百元
      ，怎會第二期得標差不多都是四十八萬元？是以證人所述，純係迴護被上訴人
      之詞，原審逕採立場偏頗之證詞，而認定上訴人收取會款四十八萬八千八百八
      十元，容有率斷。
（二）上訴人已繳納十六期會款，與被上訴人所主張已繳納十四期會款者不一致，原
      審命上訴人負舉證責任，顯強人所難。蓋合會之繳納會款，依民間習慣，都是
      會首前來收取，而應由會首自行記載於其冊簿，基於信賴關係，會員都未另行
      要求會首出具繳納會款之證明。本件合會既係由被上訴人擔任會首而招募會員
      參加，上訴人請求本院命其提出前十六期依序得標之會員姓名及地址，並加以
      傳訊有無取得足額會款？如有，則可間接證明上訴人已繳納會款。又請本院訊
      問上開會員，被上訴人是否有出具繳納會款之證明予會員。否則，上訴人如何
      證明已繳納十六期會款之事實？惟被上訴人提出之互助會簿記載，有第一期至
      第十五期得標會員及收取金額，第十六期至第二十五期不再投標，改以未得標
      的之十位會員均分十五位會員之會款云云，豈非已證明上訴人已繳納十五期會
      款，且餘十期會款只有尚未得標之十位會員有權收取而均分會款，此與被上訴
      人所主張上訴人僅繳納十四期會款，其又有權利單獨向上訴人請求其餘十一期
      會款，豈非矛盾！
（三）上訴人共已繳納二十二期會款，其中十六期會款是上訴人親自交給被上訴人，
      另外六期會款則是分別交給葉彭順英、葉錦煌、張瑞芳各二期。
（四）按民法第七百零九條之九第一項規定：「因會首破產、逃匿或有其他事由致合
      會不能繼續進行時，會首及已得標會員應給付之各期會款，應於每屆標的會期
      日平均交付於未得標之會員。但另有約定者，依其約定。」；同條第四項亦規
      定：「第一項情形，得由未得標之會員共同推舉一人或數人處理相關事宜。」
      本件合會業已倒會，無法繼續標會，會首即被上訴人依法不得向已得標會員即
      上訴人收取倒會後之各期會款，否則被上訴人於倒會後，不但未將倒會前代收
      之會款交付予當期得標會員，又向先前已得標會員繼續收取倒會後之各期會款
      ，而未交付予未得標之會員平均分配，顯失公允，並與法不合。又被上訴人提
      出之互助會簿記載：「第十六期至第二十五期不再投標，改以未得標的之十位
      會員均分十五位會員之會款」，且證人葉彭順英稱係以其子葉育玄之名義跟會
      ，是第十一期或第十二期得標，但未拿到錢，向被上訴人討錢討不到，才向得
      標之上訴人要會錢，上訴人給伊兩期會款共五萬零四百元；證人張鳳春則證稱
      係其夫葉錦煌參加本件合會，尚未得標，即已倒會，其於葉彭順英以葉育玄名
      義得標未拿到會款後，即未再繳會錢，嗣因得知找會首已拿不到錢，而上訴人
      又曾得標拿過會款，故向上訴人收取會款五萬零四百元等語，足徵被上訴人就
      本件合會，至少在第十五期即開始倒會，且第十四期以前尚有會款未交付予得
      標會員。易言之，被上訴人自第十五期會開始倒會後，依法即無權向已得標之
      上訴人收取會款。
（五）再者，上訴人在本件合會倒會前，已繳足十四期會款，並無積欠被上訴人，被
      上訴人無權再向上訴人請求給付會款：本件合會共二十五期，如正常運作標會
      ，依民法第七百零九條之七規定：「會員應於每期標會後三日內交付會款。會
      首應於前項期限內，代得標會員收取會款，連同自己之會款，於期滿之翌日前
      交付得標會員。逾期未收取之會款，會首應代為給付。會首依前項規定收取會
      款，在未交付得標會員前，對其喪失、毀損，應負責任。但因可歸責於得標會
      員之事由致喪失、毀損者，不在此限。會首依第二項規定代為給付後，得請求
      未給付之會員附加利息償還之。」。被上訴人不爭執上訴人已繳付十四期之會
      款，且陳稱第十五期係由會員葉錦煌得標，惟葉錦煌之妻張鳳春否認有得標，
      並證稱有向上訴人收取兩期會款共五萬零四百元，另一會員葉育玄之母葉彭順
      英亦證稱向上訴人收取二期會款共五萬零四百元，是上訴人給付之會款有證據
      部分計十八期，而本件合會至少在第十五期即開始倒會，被上訴人在倒會前，
      依法應代得標會員收取會款，惟上訴人並無積欠倒會前之會款，且倒會後，適
      用民法第七百零九條之九規定，僅有未得標會員全體得依法共推一人或數人向
      會首及已得標會員收取各期會款，是被上訴人無權再向已得標之上訴人收取會
      款。
三、證據：除援用原審之立證方法外，另聲請訊問證人張瑞芳、葉彭順英、張鳳春。
乙、被上訴人方面：
一、聲明：
（一）駁回上訴。
（二）第二審訴訟費用由上訴人負擔。
二、陳述：除與原審判決書所載者相同茲予引用外，補稱：
（一）上訴人在原審提出之答辯狀（二）即自承實際收取會款為「23人*1600台斤*
      12.6元/斤＝463680元」，扣除該會期應繳之會款二萬五千二百元，上訴人係
      認該次得標會款，乃未標得者共二十三人之會款及扣除上訴人應繳之二萬五千
      二百元，然上訴人漏算會首應繳之二萬五千二百元，上訴人得標金額之正確算
      法應為「23人*1,600台斤*12.6元/斤﹢25,200元＝488,880元」。倘上訴人係
      在第三期得標，其所得合會金應為「22人*1,600台斤╳12.6元/斤＋25,200元
      ╳2＝493,920元」，亦與上訴人主張之金額不符。
（二）上訴人僅親自繳納十三次會款，另包括會員葉育玄代被上訴人前去收取一期會
      款，亦共十四次會款。又民間互助會之規則乃會首對會員負全責，而會員與會
      員間並無責任關係存在，會員只對會首負有繳納、領取會款之責任關係存在。
      上訴人主張有繳納會員張瑞芳、葉育玄各四期會款及二期會款，此係上訴人編
      造之詞，不可採。
（三）本件合會第十期開標時，由張瑞芳以超高之標價八五○台斤得標，嗣後每次會
      期標金均高出底標（二○○台斤）甚多，尤以第十四、十五會期，葉育玄、葉
      錦煌更以一○五○台斤得標，加上已得標之會員遲遲未付清已繳之款項，迫使
      被上訴人自第十六期會起，徵得未得標會員之同意，在往後十個會期均分會款
      ，而尚未得標會員之十人中，其中二會即被上訴人本人，另五會為被上訴人之
      母親及弟妹，被上訴人未倒會。
（四）葉彭順英於民國八十六年三月十五日開標之第十四期會以一○五○台斤標得會
      款，扣除尚應繳之會款，被上訴人尚欠其十餘萬元，惟當初被上訴人曾與其協
      調，待被上訴人收齊所欠會款後，將給付會款。而證人張鳳春確係於八十六年
      六月十五日開標之第十五期會，代表葉錦煌以一○五○台斤得標，被上訴人曾
      就此會款與葉錦煌協調，約定尚欠之會款待收取其他會款後逐一給付，證人張
      鳳春所稱其標得第十五期合會金，則與事實不符，且上訴人給付張鳳春二期會
      款乃上訴人與張鳳春之私事，與被上訴人無關。至張瑞芳之證詞，因上訴人先
      係指稱有交付張瑞芳四期會款共十餘萬元，復又指稱其給付張瑞芳二期會款，
      先後不一；且張瑞芳係在第十期以八五○台斤得標，被上訴人早已付清合會金
      予張瑞芳，而上訴人則係自第十五期起未繳納會款，其間相隔五個會期，達一
      年半之久，上訴人豈有可能將會款交給張瑞芳？況張瑞芳之妻曾在上訴人之子
      所開設公司上班，張瑞芳所居住之房屋亦係上訴人承攬所建，是張瑞芳所為證
      詞，顯有偏頗上訴人之虞，不足採信。
三、證據：援用原審之立證方法。
    理      由
一、本件被上訴人起訴主張上訴人於八十二年十二月十五日，參加由被上訴人自任會
    首而招組之農村互助會，會期自八十二年十二月十五日起至八十八年十二月十五
    日止，共二十五會期，每會會款以每二千台斤稻穀之公定價格（每斤十二‧六元
    ），折合新台幣（下同）二萬五千二百元為一個單位，底標為二百台斤，採內標
    制於每年之三月十五日、六月十五日、九月十五日、十二月十五日開標，會員須
    於開標日當天繳清會款。上訴人於八十三年三月十五日晚上第二會期開標時，以
    四百台斤之標金得標，當晚即由被上訴人收齊所有會款計四十八萬八千八百八十
    元交付上訴人收取。詎上訴人僅自行繳納十三期會款，加計被上訴人曾委由亦為
    合會會員之葉育玄向上訴人收取一期會款，總計其已繳十四期，而自八十六年六
    月十五日第十五會期起至八十八年十二月十五日第二十五會期止，上訴人共累計
    十一會期會款二十七萬七千二百元均未繳付予被上訴人，否認上訴人所主張抵銷
    部分之金額及計算方式，另被上訴人並未如上訴人所陳請會員張瑞芳向被告收取
    會款，因張瑞芳自身亦尚欠部分會款未付予被上訴人，為此訴請上訴人清償前開
    欠繳十一期會款金額，及自最後一期會款應給付之日起至清償日止之法定遲延利
    息等語。
二、上訴人則以：其於上開會期得標後，被上訴人僅交付其四十四萬八千四百八十元
    ，而非四十八萬八千八百八十元，且其已繳納十六期會款，計四十萬三千二百元
    ，與被上訴人所交付之上開會款金額抵銷後，上訴人僅尚欠被上訴人四萬五千二
    百八十元。另被上訴人因己身倒會無力支付，曾請得標之合會會員張瑞芳、葉育
    玄之母葉彭順英、葉錦煌分別向上訴人索取各二期會款共十五萬一千二百元，與
    被告所欠上開金額抵銷後，上訴人非但已無積欠被上訴人會款，被上訴人反而尚
    欠上訴人近十一萬元等語，資為抗辯。
三、被上訴人起訴主張上訴人參加其所召集之合會，會期自八十二年十二月十五日起
    至八十八年十二月十五日止，以每三月為一會期，共二十五會期，每會會款以每
    二千台斤稻穀之公定價格（每斤十二‧六元），折合新台幣（下同）二萬五千二
    百元為一個單位，底標為二百台斤，採內標制，於每年之三月十五日、六月十五
    日、九月十五日、十二月十五日開標，會員須於開標日當天繳清會款，上訴人已
    於八十三年間以四百台斤標金得標，並已繳納十三期會款（含上訴人得標部分）
    ，嗣該合會自第十六會期起至第二十五會期止會等事實，為兩造所不爭執，復有
    被上訴人提出之互助會簿為證，自堪信為真實。雖上訴人以前開情詞置辯，惟查
    ：
（一）按修正後民法第七百零九條之七及第七百零九條之九，固就得標會員應繳納會
      款之義務定有明文，然該修正條文係自八十九年五月五日施行，民法債編施行
      法並無明文民法修正施行前發生之合會關係亦適用修正施行後之民法相關規定
      ，是本件被上訴人所邀集之互助會屆滿（八十八年十二月十五日）既發生在民
      法修正施行前，即無前揭修正後民法關於合會規定之適用，惟按一般民間合會
      ，係會首與會員間所訂立之債權、債務契約，會員與會員間並無法律關係之存
      在，合會定期開標，以標金（即所謂會息）最高者為得標，會員得標時應付出
      標金與未得標之會員，在得標前須按期繳納活會會款，得標後須按期繳納死會
      會款，此本件臺灣省民間合會習慣（最高法院六十三年度台上字第一一五九號
      判例參照）。本件上訴人為系爭合會之會員，被上訴人則為會首，上訴人既已
      於八十三年三月十五日得標，即為死會，依照上開說明，被上訴人本於民間合
      會會首與會員間之法律關係，訴請上訴人給付會款，即屬有據。惟上訴人前開
      情詞置辯，是本件應審究者，乃上訴人已給付之會款金額為何。
（二）次按當事人主張有利於己之事實者，就其事實有舉證之責任，民事訴訟法第二
      百七十七條定有明文。上訴人抗辯其係於本件合會之第三會期以四百台斤標金
      得標，得標後被上訴人僅交付其四十四萬八千四百八十元，而非四十八萬八千
      八百八十元，第一、二期會款分別由被上訴人及被上訴人之妻劉招弟得標，各
      收取各六十三萬元乙節，則為被上訴人所否認，故上訴人就上開抗辯即應負舉
      證責任。經查：上訴人雖於本院聲請傳訊證人葉彭順英、張鳳春、張瑞芳為證
      ，然證人葉彭順英證稱：「我於八十二年間就以我兒子葉育玄的名字跟會，但
      實際上跟會的人是我的女兒，我只責繳會款，我知道上訴人是第二期得標的」
      （見本院九十一年十一月二十六日準備程序筆錄）；證人張瑞芳亦證稱：「第
      二會得標人是甲○○（即上訴人），他是以四百斤得標的。」等語（見本院九
      十二年二月二十日準備程序筆錄）；而證人張鳳春則稱不記得上訴人係於第幾
      會得標，是上訴人所舉證人所為證詞，均不足以為有利於上訴人之認定。
（三）且查：本件被上訴人主張上訴人係於第二會期以四百台斤標金得標之事實，核
      與前開證人葉彭順英、張瑞芳所證情節相符，並據證人即該合會會員江翊臻於
      原審證稱：「被告（即上訴人）在第二會就得標了」（見原審卷第五頁）等語
      ；且有證人張瑞芳提出記載：「會首乙○○、會員劉招弟：：：10甲○○40
      0台斤價12600、：：」等文字之互助會簿附卷可參，復核與被上訴人提出之
      互助會簿所載內容相符，足徵上訴人應係於八十三年三月十五日，以四百台斤
      標金得標，其應得之合會金計四十八萬八千八百八十元（活會23人*[2,000-40
      0台斤]*12.6元/斤＋25,200元=488,880元）。
（四）雖上訴人辯稱其僅收受被上訴人交付之合會金四十四萬八千四百八十元云云，
      然為被上訴人所否認，且經原審將證人即合會會員江長貴、江翊榛（即江運娘
      ）二人予以隔離訊問結果，證人江長貴證稱：「被告（即上訴人）曾標到會．
      ．．我印象中是當天晚上原告（即被上訴人）就把會款收齊交給被告（即上訴
      人），確實金額多少我不記得，但是我知道大約在四十五萬至五十萬元之間，
      接近五十萬元，反正有超過四十五萬元。」等語，另證人江翊榛則證稱：「被
      告（即上訴人）在第二會就得標了，我們都是標會當天帶錢去投標，所以當天
      被告（即上訴人）標到會後，原告（即被上訴人）就收齊所有會款交給被告（
      即上訴人），金額約四十八萬多元，我記得很清楚，因為每次所收會款差不多
      都是這個金額。」等語（以上見原審卷第五○頁至五一頁），核與被上訴人辯
      稱得標當日係現場交付現金四十八萬八千八百八十元予上訴人等情節相近，而
      與上訴人主張僅收受四十四萬八千四百八十元等情不符；又上開二名證人與兩
      造間均有親戚之誼，應不至於恣意偏袒其中一方而為虛偽之陳述，其二人之證
      詞，應堪採信。
（五）再者，依照臺灣合會民間習慣，內標制之得標會款之計算方式為除標得會款者
      外，剩餘尚未得標會員人數乘以得標金額，再加上已得標會員應繳交之會款，
      即等於可請求之得標會款金額。本件上訴人辯稱其僅收受四十四萬八千四百八
      十元，並主張該金額係以活會23人*1,600台斤*12.6元/斤＝463,680元，扣除
      上訴人自己應納之會款二萬五千二百元之方式計算而得（$463,680-$25,200=
      $448,480）乙節，經查：本件合會含會首共二十五人，每會會款以每二千台斤
      稻穀之公定價格（每斤十二‧六元），折合新台幣（下同）二萬五千二百元為
      一個單位，底標二百台斤，採內標制，上訴人係於第二會期以四百台斤之利息
      得標，已如前述，是於本件上訴人得標時，依照前揭臺灣合會民間習慣，被上
      訴人應給付上訴人之得標會款，應為四十八萬八千八百八十元（未得標者23人
      *[2,000台斤-400台斤]*12.6元/斤+已得標者25,200元），而上訴人所主張之
      上開計算方式，則未將會首即被上訴人應繳之死會會款二萬五千二百元列入計
      算，且重複扣除上訴人本人應繳之第二期會款，其計算方式顯然有誤。縱認上
      訴人所辯其係於第三會以利息四百台斤即一千六百台斤得標，則其應得之會款
      ，依照上揭臺灣民間合會習慣，計應為四十九萬三千九百二十元（活會22人*
      1,600台斤*12.6元/斤＋25,200元*2=493,920），亦與上訴人主張之金額不符
      。況上訴人亦未就其所辯稱收受之金額有所舉證，自難信其前開陳述為真實。
      堪認被上訴人確於上訴人被告得標當日交付會款四十八萬八千八百八十元無訛
      ，上訴人此部分所辯，無足採信。
（六）又按向第三人為清償，經其受領者，除於經債權人承認，或受領人於受領後取
      得其債權者，或受領人係債權之準占有人，以債務人不知其非債權人者外，於
      債權人因而受利益之限度內，有清償之效力，民法第三百十條第三款定有明文
      。查上訴人對於被上訴人主張其已收取上訴人自行繳納之十三期會款等事實，
      並不爭執；且兩造對於被上訴人將其對於上訴人之二萬五千二百元之死會會款
      請求權，於葉彭順英以葉育玄名義在第十四期得標時，讓與葉彭順英，且上訴
      人於受通知後，已將二萬五千二百元之死會會款給付葉彭順英收受之事實，均
      是認在卷，並據證人即以葉育玄名義跟會之葉彭順英到庭證述明確，堪認被上
      訴人主張其已受領上訴人給付之十四期會款之事實為實在。次查，本件上訴人
      辯稱訴外人張瑞芳於經被上訴人同意後，亦曾向其收取一期死會會款二萬五千
      二百元乙節，雖為被上訴人所否認，惟查上開事實，業據證人張瑞芳到庭證稱
      ：「我標得後，會金並沒全部給我，只有付十五萬九千三百五十元的現金及二
      張票，後來一再換票，票款也沒兌現，之後我知道上訴人要繳會款給被上訴人
      ，所以再經過被上訴人同意後，上訴人就給我一期會款二萬五千二百元，且由
      被上訴人（於互助會簿上）記載『未扣甲○○二萬五千二百元』字樣」等語，
      並有證人張瑞芳提出之互助會簿附卷可憑，雖被上訴人否認張瑞芳提出之互助
      會簿上之上開文字係其所書寫，惟上訴人既已將其中一期死會會款二萬五千二
      百元給付予訴外人張瑞芳，被上訴人因此受有免除給付會款二萬五千二百元與
      張瑞芳之債務消滅利益，是依上揭民法第三百十條第三款規定，上訴人對張瑞
      芳所為之給付於被上訴人受利益之限度內，亦生清償之效力。又上訴人辯稱其
      另給付一期死會會款二萬五千二百元與葉彭順英及二期死會會款共五萬零四百
      元與葉錦煌等情，亦據證人即以葉育玄名義參加本件合會之葉彭順英及代理會
      員葉錦煌處理本件合會之張鳳春到庭證述明確，而被上訴人對於其積欠葉彭順
      英、葉錦煌得標會款之事實亦不爭執，堪認上訴人所為上開給付，亦使被上訴
      人因此免除對葉育玄、葉錦煌所負上開金額會款之給付責任，而受有利益，是
      上訴人此部分給付，於被上訴人受利益之限度內，亦生清償之效力。至上訴人
      主張其已給付十六期會款與被上訴人並另給付葉彭順英、葉錦煌、張瑞芳各二
      期會款云云，則為被上訴人所否認，且如前所述，依上訴人所舉證據即證人張
      瑞芳、葉彭順英、張鳳春之證言及兩造自認之事實，僅堪認定上訴人共已給付
      十三期會款與被上訴人，及得被上訴人同意後，而給付其中一期死會會款予以
      葉育玄名義參加本件合會之葉彭順英，暨因上訴人給付張瑞芳、葉彭順英各一
      期死會會款及葉錦煌二期死會會款，使被上訴人受有免除給付該部分會款之利
      益，而生清償效力外，尚不足以認定被上訴人已共給付十六期會款予被上訴人
      ，及對其他會員給付六期死會會款之事實，是上訴人既無法舉證證明其已繳納
      共二十二期會款之事實，則其所為抗辯，尚無足取。
（七）綜上，堪認上訴人業已清償十八期之會款，尚欠被上訴人七期之死會會款。從
      而，被上訴人請求上訴人給付一十七萬六千四百元（$25,200*7=$176,400 ）
      本金部分，為有理由，應予准許，逾此範圍之請求，則屬無據。
四、就被上訴人利息部分：
（一）按給付無確定期限者，債務人於債權人得請求給付時，經其催告而未為給付，
      自受催告時起，負遲延責任。其經債權人起訴而送達訴狀，或依督促程序送達
      支付命令，或為其他相類之行為者，與催告有同一之效力；而遲延之債務，以
      支付金錢為標的者，債權人得請求依法定利率計算之遲延利息。而應付利息之
      債務，其利率未經約定，亦無法律可據者，週年利率為百分之五，民法第二百
      二十九條第二項、第二百三十三條第一項前段、第二百零三條分別定有明文。
（二）本件被上訴人主張上訴人應按前開會款數額，加計返還自最後一期會款開標日
      即八十八年十二月十五日起至清償日止，按年息百分之五計算之利息，固以前
      揭會款請求權已屆得為請求之時期，惟查兩造就會款債務之清償並未約定確定
      期限及遲延利息之計算，被上訴人除於八十九年一月二十七日以苗栗郵局第三
      二號存證信函催告上訴人於函到（八十九年一月二十九日）後七日內出面解決
      積欠被上訴人之二十七萬七千二百元會款債務，此有被上訴人提出之存證信函
      及掛號郵件回執附於原審卷內可憑外，尚無其他事證足認被上訴人於寄發此存
      證信函之前，有曾催告上訴人清償之事實，故被上訴人請求加計遲延利息部分
      ，應依前開規定為據，自受催告時之翌日即八十九年一月三十日起算，逾此部
      分之請求，即無理由，應予駁回。
五、綜上所述，被上訴人本於合會之法律關係，請求上訴人給付二十七萬七千二百元
    ，及自八十八年十二月十五日起至清償日止，按年息百分之五計算之利息，於一
    十七萬六千四百元及自八十九年一月三十日起至清償日止之法定遲延利息之範圍
    內，為有理由，應予准許。逾此所為請求，為無理由，應予駁回。又上開應准許
    部分，係命清償合會債務之判決，應依職權宣告假執行。原審就超過上開應准許
    部分，為上訴人敗訴之判決，並為假執行宣告，自有未洽。上訴意旨就此部分指
    摘原判決不當，求予廢棄改判，為有理由。至於上開應准許部分，原審判命上訴
    人給付，並依職權為假執行之宣告，核無違誤，上訴意旨，就此部分，仍執陳詞
    ，指摘原判決不當，求予廢棄，為無理由，應駁回其上訴。
六、本件判決基礎之事實已臻明確，兩造其餘陳述、其他攻擊防禦方法及未經援用之
    證據，均與本件判決結果無涉，不另為一一論究審酌，附此敘明。
七、據上論結，本件上訴為一部有理由，一部無理由，依民事訴訟法第四百三十六條
    之一第三項、第四百五十條、第四百四十九條第一項、第七十九條但書，判決如
    主文。
中      華      民      國    九十二    年      六      月      九      日
                                  臺灣苗栗地方法院民事庭
~B審判長法官  郭千黛
~B法      官  吳振富
~B法      官  陳慧萍
右為正本係照原本作成。
如對本判決上訴，須於判決送達後廿日內向本院提出上訴狀。
~B法院書記官  張文玲
中      華      民      國    九十二    年      六      月      九      日


司法院資訊處製作；財團法人民間司法改革基金會備份。
